【裁判字號】    95,上易,1320
【裁判日期】    950808
【裁判案由】    動產擔保交易法
【裁判全文】
臺灣高等法院刑事判決                95年度上易字第1320號
上  訴  人  臺灣士林地方法院檢察署檢察官
被      告  甲○○
上列上訴人因被告違反動產擔保交易法案件，不服臺灣士林地方
法院94年度易字第1141號，中華民國95年5 月1 日第一審判決（
聲請簡易判決處刑案號：臺灣士林地方法院檢察署94年度偵緝字
第919 號），提起上訴，本院判決如下：
    主  文
原判決撤銷。
甲○○共同動產擔保交易之債務人，意圖不法之利益，將標的物
出賣，致生損害於債權人，處拘役伍拾日，如易科罰金，以佰
元折算壹日。
    事  實
一、甲○○與呂榮松（由臺灣士林地方法院檢察署通緝中）於民
    國（下同）93年3 月24日，以動產擔保交易附條件買賣之方
    式，向設於臺北市○○路○段111號之統聯車業有限公司（下
    稱統聯公司）貸款購買車牌號碼為BFA─182號重型機車乙部
    ，總價新臺幣（下同）50,310元，自93年4 月20日起至93年
    12月20日止，分9 期給付，每月1 期，每期付款5,590 元，
    且標的物存放地點為2 人位於臺北市○○○路○ 段213 巷4
    號居處，於價金未付清前，標的物所有權仍屬於出賣人統聯
    公司所有，買受人僅得依約占有使用，不得任意遷移或為其
    他處分，並共同簽訂附條件買賣契約書，均為動產擔保交易
    之債務人。詎甲○○及呂榮松2 人於取得前揭重型機車後，
    僅支付第1 期價金5,590 元，即拒不付款，並共同基於意圖
    為自己不法利益之犯意聯絡，由甲○○於93年7 月26日，將
    該機車出售予他人，致生損害於統聯公司。
二、案經統聯公司訴由臺灣士林地方法院檢察署檢察官偵查後，
    向原審法院聲請以簡易判決處刑。原審法院認不得以簡易判
    決處刑，改依通常程序審理。
    理  由
一、上開事實，業據告訴人統聯公司之代表人許正輝指訴綦詳（
    原審95年4 月20日準備程序筆錄及同日審判筆錄），復有附
    條件買賣契約書及車籍查詢資料影本各1 份在卷可稽。被告
    甲○○於原審審理時，就上情亦坦承不諱（原審95年4 月20
    日審判筆錄）。被告之自白核與事實相符，自堪採為對其不
    利認定之依據。本件事證明確，被告之犯行洵堪認定。
二、核被告甲○○所為，係犯動產擔保交易法第38條動產擔保交
    易之債務人，意圖不法利益，將標的物出賣罪。被告與經臺
    灣士林地方法院檢察署通緝中之呂榮松間，就上開犯行，有
    犯意之聯絡及行為之分擔，應論以共同正犯。
三、原審對被告予以論罪、科刑，固非無見；惟查：（一）被告
    於原審審理期間，表示願意和解，賠償告訴人所受之損害，
    然迄未履行，並避不見面，原判決對被告為緩刑之諭知，尚
    有未洽；（二）原判決未及比較修正前後刑法第41條規定之
    適用（詳如後述），亦有未洽。檢察官據告訴人之請求，提
    起上訴意旨指摘被告迄未賠償分文，為有理由，應由本院將
    原判決予以撤銷改判。爰審酌被告犯罪之動機、目的、手段
    、未清償之金額為44,720元，及犯後態度等一切情狀，量處
    如主文第2 項所示之刑。按行為後法律有變更者，適用行為
    時之法律。但行為後之法律有利於行為人者，適用最有利於
    行為人之法律，刑法第2 條第1 項定有明文。本件被告於犯
    罪時之刑法第41條第1 項前段規定：「犯最重本刑為5 年以
    下有期徒刑以下之刑之罪，而受6 個月以下有期徒刑或拘役
    之宣告，因身體、教育、職業、家庭之關係或其他正當事由
    ，執行顯有困難者，得以1 元以上3 元以下折算1 日，易科
    罰金」，且被告行為時之易科罰金折算標準，依修正前罰金
    罰鍰提高標準條例第2 條前段（現已刪除）規定，就其原定
    數額提高為100 倍折算1 日，則被告行為時之易科罰金折算
    標準，應以銀元300 元折算1 日，經折算為新臺幣後，應以
    新臺幣900 元折算為1 日。惟95年7 月1 日施行之刑法第41
    條第1 項前段則規定：「犯最重本刑為5 年以下有期徒刑以
    下之刑之罪，而受6 個月以下有期徒刑或拘役之宣告者，得
    以新臺幣1,000 元、2,000 元或3,000 元折算1 日，易科罰
    金」。經比較修正前、後之易科罰金折算標準，以95年7 月
    1 日施行前之規定，較有利於被告，依刑法第2 條第1 項前
    段規定，應適用修正前刑法第41條第1 項前段規定，定其易
    科罰金之折算標準。
四、被告甲○○經合法傳喚，無正當理由未於言詞辯論期日到庭
    ，爰不待其陳述，逕行判決。
據上論斷，應依刑事訴訟法第371 條、第369 條第1 項前段、第
364 條、第299 條第1 項前段，動產擔保交易法第38條，刑法第
2 條第1 項前段、第11條前段、第28條、第41條第1 項前段（修
正前），罰金罰鍰提高標準條例第1 條前段，判決如主文。
本案經檢察官吳國南到庭執行職務。
中    華    民    國    95    年    8     月    8     日
                  刑事第十五庭審判長法  官  吳昭瑩
                                    法  官  王梅英
                                    法  官  王麗莉
以上正本證明與原本無異。
不得上訴。
                                    書記官  洪秋帆
中    華    民    國    95    年    8     月    10    日
附錄：本案論罪科刑法條全文
動產擔保交易法第38條：
動產擔保交易之債務人，意圖不法之利益，將標的物遷移、出賣
、出質、移轉、抵押或為其他處分，致生損害於債權人者，處3
年以下有期徒刑、拘役或科或併科6,000 元以下之罰金。


司法院資訊處製作；財團法人民間司法改革基金會備份。
